臺灣臺北地方法院民事裁定
111年度消債清字第107號
聲  請  人  
即  債務人  洪清霖  
代  理  人  周尚毅律師                      
相  對  人  
即  債權人  中國信託商業銀行股份有限公司


法定代理人  利明献  


相  對  人  
即  債權人  兆豐國際商業銀行股份有限公司

法定代理人  張兆順  
代  理  人  林勵之  
相  對  人  
即  債權人  國泰世華商業銀行股份有限公司

法定代理人  郭明鑑  
代  理  人  薛鈞    
相  對  人  
即  債權人  滙豐(台灣)商業銀行股份有限公司

法定代理人  陳紹宗  
相  對  人  
即  債權人  陽信商業銀行股份有限公司

法定代理人  陳勝宏  
相  對  人  
即  債權人  遠東國際商業銀行股份有限公司


法定代理人  侯金英  
相  對  人  
即  債權人  星展(台灣)商業銀行股份有限公司


法定代理人  伍維洪  
上列當事人聲請消費者債務清理事件，本院裁定如下：
    主  文
債務人洪清霖自中華民國111年9月23日下午4時起開始清算程序
。
命司法事務官進行本件清算程序。
    理  由
一、按債務人不能清償債務或有不能清償之虞者，得依本條例所
    定更生或清算程序，清理其債務；債務人對於金融機構負債
    務者，在聲請更生或清算前，應向最大債權金融機構請求協
    商債務清償方案，或向其住、居所地之法院或鄉、鎮、市、
    區調解委員會聲請債務清理之調解；自債務人提出協商請求
    之翌日起逾30日不開始協商，或自開始協商之翌日起逾90日
    協商不成立，債務人得逕向法院聲請更生或清算；債務人於
    法院裁定開始更生程序或許可和解或宣告破產前，得向法院
    聲請清算；法院開始清算程序之裁定，應載明其年、月、日
    、時，並即時發生效力；法院開始更生或清算程序後，得命
    司法事務官進行更生或清算程序，必要時得選任律師、會計
    師或其他適當之自然人或法人1人為監督人或管理人，消費
    者債務清理條例(下稱消債條例)第3條、第151條第1項、第1
    53條、第80條前段、第83條第1項、第16條第1項分別定有明
    文。
二、聲請意旨略以：債務人前積欠債務無力清償，依法向本院聲
    請債務清理之前置協商不成立，復未經法院裁定開始清算程
    序或宣告破產，爰依法向本院聲請進入清算程序等語。
三、經查：
  ㈠債務人於提出本件清算之聲請前，曾於民國110年12月16日，
    向本院聲請債務清理之前置調解，嗣於111年2月8日調解不
    成立，此有調解不成立證明書在卷可稽(見本院110年度北司
    消債調字第517號卷第54頁，下稱調解卷)，應無疑義。債務
    人遂向本院聲請進入清算程序，是本院自應綜合其目前全部
    收支及財產狀況，評估是否已達不能維持最低生活條件，而
    有「不能清償債務或有不能清償之虞」之情形。 
　㈡債務人收入部分：
　　查債務人主張其目前任職於芮櫟連鎖藥局，薪資為每月12,0
    00元等情，業據提出芮櫟連鎖藥局之聘僱合約為證(見本院
    卷第99頁)。經查，債務人於109年間，雖係受雇於吳坤駿診
    所(見本院卷第41頁)，惟吳坤駿診所之負責人已於111年3月
    17日具狀陳報：債務人應已於110年2月離職等語(見本院卷
    第83頁)，經核與債務人所述相符，堪信債務人之前開主張
    為真實。另依據卷附臺北市政府社會局111年3月7日北市社
    助字第1113038348號函記載，債務人於110年3月起至110年1
    2月止，應按月領有中低收入老人生活津貼7,759元（見本院
    卷第77頁）。準此，本院認應以每月19,759元(計算式：12,
    000元＋7,759元＝19,759元)，作為計算債務人清償能力之依
    據。另依據本院職權調閱債務人之稅務電子閘門財產所得調
    件明細表記載，債務人名下並無任何可供清債之財產(見本
    院卷第43頁)，附此敘明。　
　㈢債務人每月必要生活費用支出部分：
　⒈按債務人必要生活費用，以最近一年衛生福利部或直轄市政
    府所公告當地區每人每月最低生活費1.2倍定之。消債條例
    第64條之2第1項定有明文。次按債務人依本條例第43條第6
    項第3款、第81條第4項第3款規定所表明之必要支出數額，
    係指包括膳食、衣服、教育、交通、醫療、稅賦開支、全民
    健保、勞保、農保、漁保、公保、學生平安保險或其他支出
    在內之所有必要支出數額；債務人聲請更生或清算時所提財
    產及收入狀況說明書，其表明每月必要支出之數額，與本條
    例第64條之2第1項、第2項規定之認定標準相符者，毋庸記
    載原因、種類及提出證明文件。消債條例施行細則第21條之
    1第1項、第2項分別定有明文。
　⒉查債務人主張其本人之每月生活必要支出之數額，應依臺北
    市政府所公告最低生活費之1.2倍計算等情，經查，債務人
    所主張之必要生活費用數額，未有高於所在地政府公告當地
    區每人每月最低生活費1.2倍之情形，揆諸上開條文說明，
    應無庸毋庸記載原因、種類及提出證明文件，從而，本院認
    應以111年度臺北市政府所公告最低生活費之1.2倍之每月22
    ,418元，作為債務人本人每月生活必要支出之數額。
　㈣綜上所述，債務人目前每月收入19,759元，扣除生活必要支
    出22,418元後，已無餘額。是以，於債務人尚積欠債務至少
    1,405,964元(見調解卷第18頁)之情形下，堪認認債務人已
    有不能清償債務之虞。準此，因本院於審酌債務人之財產、
    信用、勞力及生活費用支出等狀況後，認債務人客觀上經濟
    狀況已有不能清償債務之虞，而有藉助清算制度調整其與債
    權人間之權利義務關係而重建其經濟生活之必要，從而，本
    院自應許聲請人得藉由清算程序清理債務。
四、綜上所述，債務人係一般消費者，並未從事營業活動，依其
    全部收支及財產狀況，因有不能清償債務之情事，致無法與
    全體債權人達成前置調解，債務人復查無消債條例第6條第3
    項、第8條或第82條第2項所定駁回清算聲請之事由存在，則
    債務人聲請清算，核屬有據，爰依首揭規定命司法事務官進
    行本件清算程序。
五、依消費者債務清理條例第11條第1項、第45條第1項、第16條
　　第1項，裁定如主文。　
中　　華　　民　　國　　111 　年　　9　　月　　23　　日
                  民事第二庭    法　官　陳雅瑩
以上正本係照原本作成。
本件裁定不得抗告。
本件裁定已於111年9月23日下午4時公告。　　　　　　　　　
中　　華　　民　　國　　111 　年　　9 　　月　　23　　日
                                書記官  陳薇晴